最高法院刑事判決　　　　　　九十四年度台上字第四一五三號
　　上　訴　人　甲○○即蔡煙.
　　　　　　　　　　　　46弄.
　　　　　　　　　　　　（另案在台灣高雄第二監獄執行中）
　　選任辯護人　張居德律師
上列上訴人因違反毒品危害防制條例案件，不服台灣高等法院高
雄分院中華民國九十四年五月十七日第二審更審判決（九十四年
度上重更(二)字第五號，起訴案號：台灣高雄地方法院檢察署九十
二年度偵字第二○八二九號），提起上訴，本院判決如下：
    主  文
上訴駁回。
    理  由
按刑事訴訟法第三百七十七條規定，上訴於第三審法院，非以判
決違背法令為理由，不得為之。是提起第三審上訴，應以原判決
違背法令為理由，係屬法定要件。如果上訴理由狀並未依據卷內
訴訟資料，具體指摘原判決不適用何種法則或如何適用不當，或
所指摘原判決違法情事，顯與法律規定得為第三審上訴理由之違
法情形，不相適合時，均應認其上訴為違背法律上之程式，予以
駁回。本件上訴人甲○○（起訴書及原判決均載為蔡煙謀，惟依
卷附身分證影本記載應為甲○○，見警卷第十三頁）上訴意旨略
稱：(一)、原判決對於上訴人被訴從泰國運輸第一級毒品海洛因返
台部分，既認定不成立犯罪（在理由說明不另為無罪之諭知），
而在國內運輸該毒品之行為，並未據檢察官起訴，依法即不得審
判，原判決竟就此部分自行認定事實予以審判，有未受請求之事
項予以判決之違法。(二)、上訴人始終否認有運輸之犯意，並辯稱
係受綽號「阿勇」之託，前往陳憲良、黃淑卿處拿取扣案之海洛
因，欲搬運回住處代為保管。原判決對於上訴人將上開海洛因，
從台中縣豐原市○○路三五四巷一○二號二樓，欲搬運回台中市
○○○街住處之「搬運目的」為何？未予調查釐清，即遽認係「
基於運輸之意思」為之，而為不利於上訴人之判決，有應於審判
期日調查之證據未予調查及理由不備之違法。(三)、原判決認定，
扣案之海洛因係綽號「阿勇」者，於民國九十二年十月初在泰國
購入。惟其理由內，並未敘明「阿勇」在泰國購買海洛因所憑之
證據及認定之理由，有理由不備之違法。(四)、原判決以扣案之海
洛因磚十塊、粉狀海洛因一包，上訴人所有之國際牌、ＥＬＩＹ
Ａ牌行動電話各一具及台灣大哥大、和信電訊ＳＩＭ卡各一張採
為證據。惟原審並未於審判期日，將上開證物逐一向上訴人提示
命其辨認，即遽行判決，有應於審判期日調查之證據未予調查之
違法云云。
惟查：原判決綜合全案卷證資料，本於事實審法院之推理作用，
認定上訴人確有受綽號「阿勇」者之託，於九十二年十月十二日
下午五時許至台中縣豐原市○○路三五四巷一○二號二樓，向陳
憲良、黃淑卿拿取「阿勇」前在泰國購買，已運輸回台之海洛因
磚十塊及粉狀海洛因一包，藏放於上訴人所駕駛之自用小客車內
，擬運回其於台中市○○○街住處，於同日下午六時三十分許行
經台中市○○區○○路一四二之一號前時，為警查獲，並扣得上
開海洛因（合計淨重一七六○‧八公克）等情。乃撤銷第一審判
決，依想像競合犯從一重改判論處上訴人運輸第一級毒品罪刑，
已詳細說明其所憑之證據及認定之理由。對於上訴人所辯無運輸
之犯意云云，併敘明：上訴人已供承，毒品之貨主「阿勇」欲將
海洛因暫寄於上訴人處，乃撥打電話委請其前往陳憲良夫婦（按
陳憲良為黃淑卿之前夫）住處拿取，待「阿勇」返台後再來取回
。嗣上訴人至陳憲良住處取得海洛因後，於回程途中經警查獲，
並扣得海洛因磚十塊及粉狀海洛因一包。其查獲之經過，並與證
人即查獲之員警許清榮結證之情節相符。而所謂運輸毒品，係指
本於運輸意思而搬運輸送而言，倘有此意圖，一有搬運輸送之行
為其犯罪即已成立，不以國外輸入國內或國內輸出國外為限，其
在國內運輸者亦屬之。至於起運後至完成犯罪目的地間之運輸行
為，乃包括的一個運輸行為之繼續，祇應論以單純一罪，是起運
後之運輸行為，仍屬整個運輸行為之一部。本件從上訴人取得海
洛因後起運至被警查獲時止，其載運毒品之車輛，大約已行駛五
公里，且扣案之海洛因經鑑定結果其淨重合計高達一七六○‧八
公克，要非短途持送或僅係零星挾帶而已，因認上訴人係基於運
輸毒品之意思而為搬運輸送，所辯無運輸之犯意云云，乃飾卸之
詞，不可採信等情綦詳。縱上訴人載運毒品之目的，係因受「阿
勇」之託，欲運回住處代為保管，並不影響其運輸毒品罪之成立
。上訴意旨，對原判決所為論斷，並未依據卷內資料，具體指摘
有何違背法令情形，徒就原判決已說明事項及屬原審採證認事職
權之適法行使，持憑己見而為不同之評價並為單純事實之爭執，
仍泛言無運輸之犯意云云，並非適法之第三審上訴理由。且查：
(一)、毒品危害防制條例第四條第一項所規定之運輸毒品罪，不以
國外輸入國內或國內輸出國外為限，其在國內運輸者亦屬之。關
於運輸部分依檢察官起訴之事實，係認上訴人與「阿勇」共同基
於從泰國運輸海洛因來台之犯意由「阿勇」者在泰國將第一級毒
品海洛因交付不詳姓名之人運輸入境，轉交給另案偵查之陳憲良
、黃淑卿保管，嗣上訴人於九十二年十月十二日下午五時許至陳
憲良、黃淑卿住處拿取該海洛因磚十塊及粉狀海洛因一包，藏放
於其所駕駛之自用小客車內，旋於同日下午六時三十分許行經台
中市○○區○○路一四二之一號前時，為警查獲，並扣得上開海
洛因，認為此部分行為涉有運輸第一級毒品罪嫌。依其內容係認
上訴人共同從泰國運輸海洛因來台（國外輸入國內），並從陳憲
良、黃淑卿之住處運輸至台中市○○區○○路一四二之一號前被
警查獲（在國內運輸），此全部過程係包括的一個運輸行為之繼
續，而依單純一罪起訴，則檢察官對於上訴人在國內運輸部分，
顯然已經起訴。原審經審理結果，認為尚無積極證據足以證明上
訴人亦參與從國外運輸至國內部分，因檢察官對於全部運輸過程
係按一罪起訴，故說明從泰國運輸至國內部分不另為無罪諭知。
上訴意旨任意指稱，國內運輸部分未據起訴，原審有未受請求之
事項予以判決之違法云云，核與卷內資料不符，並非依據卷內資
料執為指摘。(二)、法院對於被告否認犯罪所為各項有利之辯解，
僅須將法律上阻卻犯罪成立及應為刑之減免等原因事實之主張予
以論列即可，其他與該被告犯罪構成要件無關之事項，原判決縱
未逐一予以判斷及說明，亦非理由不備。原判決認定上訴人係犯
運輸第一級毒品罪（與運送走私物品罪想像競合），並未認定上
訴人亦犯販賣第一級毒品罪，理由欄更已詳細說明上訴人並無販
賣犯行之理由。而綽號「阿勇」者在泰國如何購入海洛因，並不
在本件審判範圍，原判決縱未在理由內敘明「阿勇」在泰國購入
海洛因所憑之證據，對於上訴人之案件而言，並不發生理由不備
之問題。上訴意旨任意指摘，並非適法之第三審上訴理由。(三)、
關於查獲之毒品，司法或軍法機關應於分案後即將經封緘之毒品
移送調查局檢驗及集中保管，並取據附卷。「獲案毒品處理流程
管制作業要點」第六點前段定有明文。本件扣案之毒品已移送法
務部調查局保管，其鑑別號碼為000000000號，有扣押
物品清單上之記載可查（見偵查卷第二十四頁）。而刑事訴訟法
第一百六十四條第一項規定：「審判長應將證物提示當事人、代
理人、辯護人或輔佐人，使其辨認」，其意旨乃基於直接審理原
則，使採為判決基礎之證據資料，讓當事人等有辨認之機會，以
擔保證據資料之真實性，並保護被告之防禦權。倘該證物本身具
有高度危險性（例如爆裂物）、依法令應集中保管以免流失（例
如毒品）或依其性質不適於當庭提示原物者（例如巨型船舶），
則於審判期日提示（宣讀或告以意旨）與該證物具有同等價值之
證據資料（例如爆裂物、毒品之鑑定報告，巨型船舶之照片），
已足以擔保原證物之真實性者，即與保護被告之防禦權及程序正
義之遵守無違。原審於審判期日，已就法務部調查局關於扣案海
洛因之鑑定通知書，依法踐行調查證據之程序，提示並告以意旨
，上訴人、選任辯護人、檢察官均稱「沒有意見」，有審判筆錄
可查（見原審更(二)卷第六十二頁）。而本件扣案之證物是否確為
第一級毒品海洛因，應經鑑定始能分辨，上開鑑定通知書為證明
該物品確為海洛因之證據資料，即與原證物具有同等價值，足以
擔保原證物之真實性，則原審所踐行之訴訟程序，自與保護被告
之防禦權及程序正義之遵守無違，不能任意指摘為違法。至於扣
案之行動電話二具、ＳＩＭ卡二張，原審於審判期日，亦已依法
提示命辨認，上訴人、選任辯護人、檢察官均稱「沒有意見」，
有審判筆錄可查（見原審更(二)卷第六十二頁）。上訴意旨任意指
稱，原審未向上訴人提示命其辨認云云，與卷內資料顯然不符，
亦非依據卷內資料執為指摘。綜上所述，上訴意旨所指摘事項，
顯與法律規定得為第三審上訴理由之違法情形，不相適合。其上
訴違背法律上之程式，應予駁回。
據上論結，應依刑事訴訟法第三百九十五條前段，判決如主文。
中　　華　　民　　國　九十四　年　　八　　月　　四　　日
                      最高法院刑事第十二庭
                          審判長法官  謝　俊　雄
                                法官  陳　世　雄
                                法官  蘇　振　堂
                                法官  吳　信　銘
                                法官  徐　文　亮
      本件正本證明與原本無異
                                      書  記  官
中　　華　　民　　國　九十四　年　　八　　月　　八　　日
                                                      V
